---
title: "lista 3"
output: html_notebook
---

zad.1 W celu porównania dwóch różnych metod nauczania (klasycznej i innowacyjnej) 10-ciu losowo wybranych uczniów było najpierw nauczanych metodą klasyczną, a następnie podobny materiał był im przekazywany  metodą innowacyjną. Otrzymali oni następujące wyniki punktowe podczas testów:

```{r}
k <- c(65, 79, 90, 75, 61, 85, 98, 80, 97, 75)
n <- c(90, 98, 73, 79, 84, 81, 98, 90, 83, 88)
```

Czy na poziomie istotno±ci 0.05 możemy twierdzić, że zastosowane metody są porównywalne?

H0: Dane o uczniach nauczanych metodą klasyczną pochodzą z rozkładu normalnego.
HA: Dane o uczniach nauczanych tą metodą nie pochodzą z rozkładu normalnego

alfa = 0.05

```{r}
shapiro.test(k)
```

Wartość p-value = 0.7486 jest większa od założonej wartoci alfa = 0.05, zatem nie mamy podstaw do odrzcuenia hipotezy zerowej. Dane pochodzą z rozkładu normalnego.

H0: Dane o uczniach nauczanych metodą innowacyjną pochodzą z rozkładu normalnego.
HA: Dane o uczniach nauczanych tą metodą nie pochodzą z rozkładu normalnego

alfa = 0.05

```{r}
shapiro.test(n)
```

Wartość p-value = 0.7655 jest większa od założonej wartoci alfa = 0.05, zatem nie mamy podstaw do odrzcuenia hipotezy zerowej. Dane pochodzą z rozkładu normalnego.

H0: sigma = sigma
HA: sigma =/ sigma

alfa = 0.05

```{r}
var2=function(X,Y){
varX=var(X)
varY=var(Y)
T=varX/varY
nX=length(X)
nY=length(Y)
p=1-pf(T,nX-1,nY-1,lower.tail=TRUE)+pf(T,nX-1,nY-1,lower.tail=FALSE)
list(stat=T,p_value=p)
}
```


```{r}
var2(k,n)
var.test(k,n)
```

Wartość p-value = 0.2141 jest większa od założonej wartoci alfa = 0.05, zatem nie mamy podstaw do odrzcuenia hipotezy zerowej.

Możemy przejść do wykonania testu t studenta dla dwóch prób zależnych.

H0: Średnie wyniki testów będą takie same.
HA: Średnie wyniki testów będą się różniły.

alfa = 0.05

```{r}
t.test3=function(X,Y) {
    D=Y-X
    srD=mean(D)
    osD=sd(D)
    nD=length(D)
    T=sqrt(nD)*(srD)/osD
    p=pt(T,nD-1,lower.tail=TRUE)
    list(stat=T,p_value=p)
  }
t.test3(k,n)
t.test(k,n, paired=T)

```


Wartość p-value = 0.2371 jest większa od założonej wartoci alfa = 0.05, zatem nie mamy podstaw do odrzcuenia hipotezy zerowej.

```{r message=TRUE, warning=TRUE}
permutation_par <- function(x, y){
  diff <- x-y
  N<-10 #liczba permutacji
  sumorig<-sum(diff)
  n<-length(diff)
  stat<-numeric(n)
  stat_oryg<-t.test(x,y, paired=T) #wyznaczenie statystyki testowej dla oryginalnego zbioru danych
  print (stat_oryg)
  #p<-stat$p.value
  cnt=0
  for(i in 1:N){
    for(j in 1:n){
      stat[j]<-ifelse(t.test(x,y)$p.value < 0.5, diff[j], -diff[j])
    }
    if(sum(stat)>=sumorig)
      cnt=cnt+1
  }
  p<-1/N
  return (p) #p-value
}
permutation_par(k,n)
```

Zawsze wychodzi p=0.1... nie wiem co jest źle :/
  
zadanie.2 Pewien kierowca twierdzi, że z każdym rokiem jego auto zużywa więcej paliwa. Porównywał on liczbę przejechanych kilometrów po zatankowaniu 10 litrów paliwa teraz i przed dwoma laty.

```{r}
r2015 <- c(141.85, 134.36, 131.87, 137.28, 122.72, 136.44, 128.96, 136.86)
r2017 <- c(125.10, 122.00, 123.10, 119.92, 124.11, 121.91, 122.00, 135.95, 127.10, 125.10)
```

Zwerykowa¢ czy jego przypuszczenie jest słuszne.


H0: Dane dotyczące średniej liczby przejechanych kilometrów w 2015 roku pochodzi z r. norm.
HA: Dane dotyczące średniej liczby kilometrów w 2015 roku nie pochodzi z r. norm.

alfa = 0.05

```{r}
shapiro.test(r2015)
```

Wartość p jest większa od założonej wartości alfa, zatem nie mamy podstaw do odrzucenia hipotezy zerowej. Dane pochodzą z rozkładu normalnego.

H0: Dane dotyczące średniej liczby przejechanych kilometrów w 2017 roku pochodzi z r. norm.
HA: Dane dotyczące średniej liczby kilometrów w 2017 roku nie pochodzi z r. norm.

alfa = 0.05

```{r}
shapiro.test(r2017)
```

Wartość p jest mniejsza od założonej wartości alfa. Dane dotyczące średniej liczby kilometrów w 2017 roku nie pochodzi z rozkładu normalnego. 

```{r}
var2(r2015, r2017)
```


H0: Liczba przejechanych kilometrów w 2017 roku po zatankowaniu 10 litrów paliwa wynosi tyle samo, co w 2015roku
HA: Liczba przejechanych kilometrów w 2017 roku po zatankowaniu 10 litrów paliwa wynosi mniej niż w 2015roku

alfa = 0.05
```{r message=FALSE, warning=FALSE}
m <- length (r2015)
n <- length (r2017)
#N <- choose (n+m, m) #liczba permutacji
N <- 50 #liczba permutacji

test = wilcox.test(r2015, r2017, alternative = 'less')$p.value
test
counter = 0 
z=c(r2015, r2017)
combin = combn((m+ n), m) #macierz możliwości

for (i in 2: N){ # od i=2
  x1 <-z[combin[,i]]     
  y1 <-z[-combin[,i]]  
  test2 = wilcox.test(x1,y1, alternative = 'less')$p.value
  if( test2 <= test ){ counter = counter+1}  #porównanie statystyk 
}

counter/N
```

Wartość p jest większa od założonej wartosci alfa, zatem nie mamy postaw do odrzucenia hipotezy zerowej. Liczba przejechanych kilometrów w 2017 roku po zatankowaniu 10 litrów paliwa wynosi tyle samo, co w 2015roku.


zad.3 Rozważyć powyższe zadanie w sytuacji gdyby kierowca twierdził, że po dwóch latach użytkowania auta na tej samej ilości paliwa przejeżdża o około 10% kilometrów mniej.

```{r}
wynik=(((sum(r2015))/(length(r2015)))*100)/((sum(r2017))/(length(r2017)))
wynik
```

7% więcej przejechanych kilometrów w 2015 roku.

zad. 4 Wygeneruj próbe 100 par obserwacji z dwuwymiarowego rozkładu normalnego ze średnią μ = (0, 0) i macierzą kowariancji Σ = I. Wyznacz 95% bootstrapowe przedziaay ufności dla współczynnikóW korelacji.
```{r}
library(mvtnorm)
a<-matrix(rmvnorm(100, mean(0,0)), ncol=2)
#a<- matrix(rnorm(30), ncol=2)
n<-50

library(bootstrap)

theta <- function(x, a){
  cor(a[x,1], a[x,2])
}
przedzial <- boott(1:n, theta, a, perc=c(0.95))
przedzial[1]
```

